【裁判字號】    91,訴,230
【裁判日期】    920519
【裁判案由】    行使偽造文書等
【裁判全文】
臺灣花蓮地方法院刑事判決                          九十一年度訴字第二三號
    公  訴  人  臺灣花蓮地方法院檢察署檢察官
    被      告  甲○○
    被      告  丁○○
右列被告等因偽造文書等案件，經檢察官提起公訴（九十一年度偵字第一一二一號）
，本院判決如左：
    主  文
甲○○、丁○○共同行使偽造私文書，足以生損害於他人，甲○○處有期徒刑陸月，
如易科罰金，以參佰元折算壹日；丁○○處有期徒刑拾月。
變造之丙○○中華民國交通部製機車駕駛執照上所貼的甲○○相片壹張、偽造的切結
書上「潘智祥」之簽名壹枚及所捺指印參枚、偽造之廢中古鐵讓渡切結書上「丙○○
」之簽名壹枚及所捺指印肆枚，均沒收。
    事  實
一、甲○○於民國九十年十月初某日，在花蓮縣新城鄉北埔國小前拾獲丙○○所遺失
    中華民國交通部製機車駕駛執照一枚（於八十九年九月間某日，在花蓮縣新城鄉
    ○里村○○路某便利超商前遺失），竟意圖為自己不法的所有，將該駕駛執照侵
    占入己，並將其所侵占的「丙○○」駕照一枚換貼上自己的照片予以變造（該駕
    照於警方查獲前已遭甲○○棄置）。嗣於九十年十一月初某日，甲○○在花蓮縣
    新城鄉○○村○○鄰○○路十六號丁○○住處聊天時，丁○○提議因前雇主乙○○人不在花蓮，可將乙○○所有置於花蓮縣新城鄉崇德村一二三之四號空地上之
    預力橋樑鐵質板模（以下簡稱鐵模）一批，以「潘智祥」之名義變賣牟利，如此
    出事也不會受到牽累等語，並帶同甲○○至現場確認後，二人即共同基於意圖為
    自己不法所有的犯意聯絡，由甲○○透過不知情之友人徐范萍介紹從事資源回收
    ，設於花蓮縣吉安鄉○○路一四八之三號金燦興實業有公司（下稱金燦興公司）
    的公司負責人莊順昌（另為不起訴處分），甲○○為免身分曝光遭查獲，竟向莊
    順昌冒稱自己叫「丙○○」，並表示其係受友人潘智祥委託代為販售鐵模一批，
    不知情的莊順昌表示願意收購鐵模，雙方並約定每公斤鐵模以新臺幣（下同）二
    元計算，但莊順昌唯恐收購到贓物，要求甲○○及賣主「潘智祥」應先提供其身
    分資料並簽立切結書保證。甲○○將莊順昌的要求告知丁○○後，二人為取信於
    莊順昌，遂共同基於偽造文書並持以行使的犯意聯絡，由丁○○以「潘智祥」的
    名義偽造一份簽立日期為九十年十一月二十二日的切結書一紙，且在立書人欄偽
    造「潘智祥」的簽名並按捺指印三枚後，連同其所持有的潘智祥身分證影本一紙
    一併提出由甲○○行使，甲○○則另在廢中古鐵讓渡切結書上之立切結書人欄偽
    造「丙○○」的簽名並按捺指印四枚，以此方式偽造切結書一份，連同之前變造
    的丙○○駕照影本及丁○○所交付的「潘智祥」切結書及身分證影本，一起交付
    予莊順昌收執，足以生損害予丙○○及潘智祥。莊順昌則於談妥交易後陸續調派
    吊車並雇用不知情之工人徐范榮、賴正清等工人至花蓮縣新城鄉崇德村一二三之
    四號空地上搬運鐵模，其間丁○○並屢次以其使用之0000000000號行
    動電話佯以潘智祥名義打電話至莊順昌所使用的0000000000號行動電
    話，催促莊順昌盡速搬運，總計莊順昌共搬運五十噸鐵模（數量約為五百五十片
    ，市價二百十萬元，現值一百六十萬元），並交付十萬元與甲○○，甲○○得款
    後交付給丁○○，並分得款項五千元，其餘九萬五千元則悉數由丁○○收受，二
    人並分別將得款花用殆盡。嗣乙○○於九十年十一月二十七日九時三十分許至上
    開空地查看時，發現上開鐵模遭竊，始報警循線查獲。
二、案經花蓮縣警察局吉安分局報告台灣花蓮地方法院檢察署檢察官偵查起訴。
    理  由
一、被告甲○○在警詢、偵查及本院審理中對於上述的犯罪事實，都已經坦白承認，
    而被告丁○○則矢口否認有任何犯行，辯稱：他雖然有告訴甲○○可賣他老闆乙○○放在花蓮縣新城鄉崇德村一二三之四號空地上的鐵模，也有帶甲○○去現場
    ，但他其實要賣的是崇德橋下的鐵模，甲○○將鐵模給莊順昌時他並不知情，他
    不知道甲○○賣錯了，而之前莊順昌雖有找他買鐵模，但並沒談成，他並沒有打
    過電話給莊順昌，此外他是將簽自己名字的切結書及自己的身分證影本交給甲○○，他並不知道潘智祥的切結書及身分證影本何來，事後他有告訴甲○○他不是
    要賣崇德村一二三之四號空地上的鐵模，但甲○○將販賣所得分給他時，他還是
    有拿等語。而經本院調查的結果，上述的犯罪事實，業經被告甲○○在警詢、偵
    查及本院審理中自白不諱，而且甲○○自白的內容和被害人乙○○、潘智祥在警
    詢中的指訴、被害人丙○○在偵查中的證述（詳參發查卷內九十一年四月二十六
    日偵訊筆錄），以及證人徐范榮、徐范萍、賴正清、丙○○之母許美、販售鐵模
    予乙○○之吳文宗等人在警詢中的證述、證人莊順昌在警詢及偵查中的證述情節
    都相符合，又證人莊順昌於警詢中所證稱：他在收購該批鐵模時丙○○（即甲○○）告訴他該批鐵模是潘智祥委託販售（詳參警卷第二十五頁），而他在搬運鐵
    模前有先查訪附近鄰人詢問崇德村一二三之四號空地地主何人，找到地主任東江
    後詢問其土地上的鐵模是何人所有，任東江即要他撥打0000000000號
    電話詢問丁○○，丁○○並於電話中告訴他該空地的鐵模是丁○○所有委託潘智
    祥賣掉的等語，他確認無誤後才開始搬運（詳參警卷第二十六頁、第二十九頁、
    第三十九頁），搬運時潘智祥亦均以同一支0000000000號電話打電話
    給他聯繫搬運事務（詳參警卷第三十頁）等語，核與證人即被告丁○○之岳父任
    東江在警詢中證稱莊順昌有問他空地上的鐵模是誰的，他稱不清楚去問丁○○，
    並將丁○○的行動電話號碼0000000000號給莊順昌（詳參警卷第六十
    六頁、第六十七頁）等語情節相符，而0000000000號行動電話確實為
    被告丁○○所使用，且丁○○從未借予他人使用的事實，亦據丁○○在警詢（詳
    參警卷第五頁、第八頁）及本院審理中坦白承認，可推知丁○○知道莊順昌所要
    收購搬運的是崇德村一二三之四號空地上之鐵模，另丁○○雖然否認於莊順昌載
    運鐵模期間曾多次撥打莊順昌0000000000號行動電話，然此事實亦有
    通聯紀錄一份在卷可查，丁○○諉稱不知情，實無可採，況查，甲○○所交付給
    莊順昌之切結書二份經送請內政部警政署刑事警察局鑑驗的結果，以「潘智祥」
    名義簽立之切結書上所按捺之指印，其中二枚指紋與該局檔存丁○○右中指指紋
    相符；以「丙○○」名義所簽立的廢中古鐵讓渡切結書上所按捺指印，與甲○○
    於警訊筆錄上所捺指印相符的事實，有內政部警政署刑事警察局九十一年九月二
    十三日刑紋字第０九一０二五二五九九號鑑驗書一份在卷可查，顯見被告丁○○
    及甲○○確曾分別佯以潘智祥及丙○○的名義偽造切結書，此外，並有變造之丙○○中華民國交通部製機車駕駛執照影本、丙○○之中華民國交通部製機車駕駛
  執照原本影本、潘智祥之國民身分證原本影本、金燦興公司過磅單紀錄四紙、贓
    證物認領保管收據、切結書及廢中古鐵讓渡切結書各一紙附卷供參，足以佐證被
    告甲○○自白的真實性，且更證實被告丁○○所辯，都是事後卸責之詞，不足採
    信，本件事證明確，被告二人的犯行可以認定。
二、被告甲○○的行為所觸犯的罪名是：刑法第三百三十七條的侵占遺失物罪、第二
    百十六條、第二百十二條的行使變造特種文書罪、第二百十六條、第二百十條的
    行使偽造私文書罪，以及第三百二十條第一項的竊盜罪；被告丁○○的行為所觸
    犯的罪名是：刑法第二百十六條、第二百十條的行使偽造私文書罪，及第三百二
    十條第一項的竊盜罪。被告甲○○在切結書上偽造丙○○署押的行為，以及被告
    丁○○在切結書上偽造潘智祥署押的行為，都是偽造屬於私文書的切結書之部分
    行為，不再另外論罪，而被告甲○○變造身分證及偽造切結書後持以行使的低度
    行為，以及被告丁○○偽造切結書後持以行使的低度行為，都應該被行使的高度
    行為所吸收，只分別論以行使變造特種文書罪及行使偽造私文書罪。又就行使偽
    造私文書及竊盜二罪，被告二人間有犯意的聯絡及行為的分擔，都是共同正犯。
    而被告甲○○所犯的侵占遺失物罪、行使變造特種文書罪、行使偽造私文書罪及
    竊盜罪之間，以及被告丁○○所犯的行使偽造私文書罪及竊盜罪之間，各都具有
    方法結果的牽連關係，均應從最重的行使偽造私文書罪處斷，又被告二人共同行
    使偽造私文書的行為，同時生損害於丙○○及潘智祥二人，係一行為觸犯數罪名
    ，為想像競合犯，應依法從一重論處行使偽造私文書罪。本院審酌被告丁○○提
    議犯罪，二人犯罪的動機、手段，對被害人所造成的損害，各別所得的利益及犯
    罪後甲○○坦承犯行，態度良好，丁○○仍矢口否認犯行，毫無悔意等一切情況
    ，分別量處主文所記載的刑度，甲○○部分並諭知易科罰金的折算標準。
三、變造之丙○○駕駛執照上所貼的甲○○相片一張，為被告甲○○所有，而且是供
    犯罪所用之物，雖未扣案，仍應依刑法第三十八條第一項第二款宣告沒收，偽造
    的切結書上「潘智祥」之簽名一枚及所捺指印三枚、偽造之廢中古鐵讓渡切結書
    上「丙○○」之簽名一枚及所捺指印四枚，則應依刑法第二百十九條規定沒收。
    要補充說明的是，上述偽造的切結書二張，因已交付莊順昌收執，並不屬於被告
    所有，依法毋庸為沒收之諭知。
據上論斷，應依刑事訴訟法第二百九十九條第一項前段，刑法第二十八條、第二百十
六條、第二百十條、第二百十二條、第三百二十條第一項、第三百三十七條、第五十
五條、第四十一條第一項前段、第三十八條第一項第二款、第二百十九條，罰金罰鍰
提高標準條例第一條前段、第二條，判決如主文。
本案經檢察官黃蘭雅到庭執行職務。
中      華      民      國    九十二    年      五      月     十九     日
                              臺灣花蓮地方法院刑事庭
                                  法  官  陳  雅  敏
右正本證明與原本無異。
如對本判決不服，應於送達後十日內，向本院提出上訴狀。（應抄附繕本）告訴人或
被害人如對於本判決不服者，應具備理由請求檢察官上訴，其上訴期間之計算係以檢
察官收受判決正本之日期為準。
                                  法院書記官
中      華      民      國    九十二    年      五      月     二十     日
附錄本判決論罪之法律條文：
刑法第二百十六條：
行使第二百十條至第二百十五條之文書者，依偽造、變造文書或登載不實事項或使登
載不實事項之規定處斷。
刑法第二百十條：
偽造、變造私文書，足以生損害於公眾或他人者，處五年以下有期徒刑。
刑法第二百十二條：
偽造、變造護照、旅券、免許證、特許證及關於品行、能力、服務或其他相類之證書
、介紹書，足以生損害於公眾或他人者，處一年以下有期徒刑，拘役或三百元以下罰
金。
刑法第三百三十七條：
意圖為自己或第三人不法之所有，而侵占遺失物、漂流物或其他離本人所持有之物者
，處五百元以下罰金。
刑法第三百二十條第一項：
意圖為自己或第三人不法之所有，而竊取他人之動產者，為竊盜罪，處五年以下有期
徒刑、拘役或五百元以下罰金。


司法院資訊處製作；財團法人民間司法改革基金會備份。
